【裁判字號】    94,訴,538
【裁判日期】    950525
【裁判案由】    業務侵占
【裁判全文】
臺灣苗栗地方法院刑事判決               94年度訴字第538號
公  訴  人  臺灣苗栗地方法院檢察署檢察官
被      告  乙○○
上列被告因業務侵占案件，經檢察官提起公訴（94年度偵緝字第
75號），本院判決如下：
    主  文
乙○○連續犯業務侵占罪，處有期徒刑壹年貳月。
    事  實
一、乙○○自民國90年6 月間起，受僱任職於丁○○所經營，址
    設苗栗縣頭份鎮○○路1383號之「鉅升電器有限公司」（以
    下簡稱鉅升公司），原擔任業務員，後調升為業務經理之職
    務，均負責為鉅升公司銷售燈泡製品及向客戶收取貨款之業
    務，為從事業務之人。乙○○收取之貨款扣除其應得之薪資
    （即對外銷售與公司規定價格之價差）後，應悉數繳回鉅升
    公司。詎乙○○因缺錢花用，竟基於意圖為自己不法所有之
    概括犯意，自91年年5 月間起，至92年4 月止，陸續未如數
    繳回代鉅升公司收取之貨款，並以變易持有為所有之意思予
    以侵吞入己，侵吞之貨款經鉅升公司與被告核對後計有新台
    幣（以下同）237 萬元。嗣經乙○○與鉅升公司協調，鉅升
    公司允其以230 萬元分期清償，乙○○並開立30張支票計
    230 萬元交與鉅升公司，惟僅有6 張支票計21萬元兌現，其
    餘則均未能兌現。
二、案經鉅升公司訴請臺灣苗栗地方法院檢察署檢察官偵查起訴
    。
    理  由
一、訊據被告乙○○固不否認有使用鉅升公司業務經理之名片，
    以鉅升公司為投保事業單位加入勞工保險，及有為鉅升公司
    出售燈泡製品與廠商等情，惟矢口否認有上開業務侵占犯行
    ，辯稱：伊非鉅升公司之員工，係鉅升公司下盤商，貨款係
    開立自己之支票支付等語，經查：
  (一)被告原係鉅升公司之業務經理，有為鉅升公司向客戶收取貨
    款之職責等情，業據證人即鉅升公司業務負責人丙○○於本
    院審理時證稱：被告在鉅升公司剛開始是業務員，後來升到
    業務經理，被告所使用名片也是以鉅升公司經理的名義，被
    告會帶一些樣品貨去推銷，被告會打電話到公司說談成，貨
    要出到哪裡，我們公司再出貨，這個月出的貨款，被告就是
    要在次月20日把這些錢收回來給公司，被告都是代收貨款，
    客戶錢會交給被告，再由被告交回公司，後來被告辭職時有
    寫辭職書等語（見本院卷第60、62、63頁），證人即鉅升公
    司之會計甲○○於本院審理時證稱：我擔任鉅升公司之會計
    ，被告是鉅升公司的業務經理，我們有開扣繳憑單給被告，
    辭職書是被告簽的，被告的扣繳憑單是以薪資所得名稱開的
    ，因為被告是我們公司的員工，被告所得稅是被告自己申報
    ，自己繳的等語（見本院卷第66頁至69頁）。被告亦坦承，
    有使用證人丙○○所提出鉅升公司「經理乙○○」的名片及
    在辭職書上簽名，積欠公司的款項有部分用在生活開銷及車
    貸等情（見本卷第72至73頁），此外復有由被告於92年9 月
    15日簽名，記載「乙○○為鉅升電器（有）公司之員工」之
    辭職書影本1 紙，及被告自承持以使用載有「鉅升電器有限
    公司經理乙○○」之名片1 紙附卷可證（見第4526號偵查卷
    第28頁、本院卷第76頁），另被告之勞工保險之投保單位係
    鉅升公司，生效日期為90年6 月14日，亦有勞工保險卡影本
    1 紙附卷可稽（見第4526號偵查卷第29頁），足認被告自90
    年6 月14日起至92年9 月15日止確係鉅升公司之員工，且有
    為鉅升公司收取貨款之職責。被告雖辯稱其係鉅升公司之下
    游廠商，惟被告既使用鉅升公司經理之名片，又以鉅升公司
    為投保單位，辭職書復記載被告係鉅升公司之員工，是證人
    丙○○、甲○○上開證述，足堪採信，被告所辯無非係事後
    卸責之詞，洵不足採。
  (二)又鉅升公司發覺被告未將銷貨款項繳回公司後，即與被告核
    對協調，查得被告有237 萬元之貨款未繳回，經雙方協議後
    以230 萬元立具償還計畫，被告並開立遠期支票30紙之方式
    清償款項（見第4526號偵查卷第18頁）其中6 紙計21萬元業
    已兌現，餘則遭致退票等情，亦為被告所不否認，此外復有
    臺灣中小企業銀行94年9 月19日（94）頭份字第113 號函暨
    所附資金交易明細表影本各1 份附卷（見偵緝字第75號偵查
    卷第46至48頁）可資佐證，足認被告亦知悉前上開237 萬元
    之貨款為告訴人所有，始願開立30張支票支付該等款項（見
    第4526號偵查卷第53至63頁），被告所辯遭廠商倒債一節，
    尚不足採。
  (三)被告雖辯稱其係鉅升公司下游廠商，貨款係以自己之支票向
    鉅升公司支付，惟被告既坦承使用鉅升公司經理之名片，又
    以鉅升公司為投保單位，辭職書復記載被告係鉅升公司之員
    工，是證人丙○○、甲○○上開證述，足堪採信，已如前述
    。又被告收取之貨款因需先扣除薪資，即被告對外銷售商品
    與公司規定價格之價差後，再將貨款繳回公司，是被告為鉅
    升公司收取貨款支票或現金，即由被告先存入自己帳戶，再
    由被告扣除自己薪資後，將貨款以開立支票之方式向公司繳
    回，此係雙方約定支付被告薪資方式所致，是無從因被告係
    開立自己之支票與鉅升公司，即認被告與鉅升公司間存有買
    賣關係，被告所辯洵不足採。
二、核被告所為，係犯刑法第336 條第2 項之業務侵占罪，其先
    後所為數次侵占，時間緊接，所犯罪名相同，顯係出於概括
    之犯意為之，為連續犯，應依刑法第56條之規定以1 罪論，
    並加重其刑。爰審酌被告素行良好，惟本件侵占金額甚鉅，
    造成告訴人損失，迄今未能賠償告訴人損失，犯後復否認犯
    行，浪費有限之司法資源，難認態度良好等一切情狀，量處
    如主文所示之刑，以示懲儆。
據上論斷，應依刑事訴訟法第299 條第1 項前段，刑法第56條、
第336 條第2 項，罰金罰鍰提高標準條例第1 條前段，判決如主
文。
本案經檢察官劉玉書到庭執行職務。
中    華    民    國    95    年    5     月    25    日
                  刑事第三庭  審判長法  官  柳章峰
                                    法  官  林卉聆
                                    法  官  吳國聖
以上正本與原本無異。
如不服本判決，應於判決送達後10日內向本院提出上訴狀（應附
繕本）。告訴人或被害人如對於本判決不服者，應具備理由請求
檢察官上訴，其上訴期間之計算係以檢察官收受判決正本之日期
為準。
                                    書記官  歐明秀
中    華    民    國    95    年    5     月    25    日
論罪法條：
刑法第336條第2項
對於業務上所持有之物，犯前條第1 項之罪者，處6 月以上5 年
以下有期徒刑，得併科3 千元以下罰金。


司法院資訊處製作；財團法人民間司法改革基金會備份。
